臺灣高等法院刑事判決　　　　　　　　100年度上易字第165號
上　訴　人　臺灣板橋地方法院檢察署檢察官
被　　　告　PAMEE SOM.
選任辯護人　涂惠民律師
上列上訴人因被告傷害案件，不服臺灣板橋地方法院99年度易字
第2598號，中華民國99年9 月30日第一審判決（起訴案號：臺灣
板橋地方法院檢察署98年度偵字第28127 號），提起上訴，本院
判決如下：
    主  文
上訴駁回。
    理  由
一、聲請簡易判決處刑意旨略以：緣被告PAMEE SOMPONG （中文
    譯名：宋彭，下稱宋彭）於民國98年9 月12日20時許，在臺
    北縣樹林市（現已改制為新北市樹林區○○○街19巷6 號「
    滿庭芳超市」前，與告訴人張維新因細故發生爭執，被告竟
    基於傷害人身體之犯意，徒手推打張維新，致張維新受有右
    上臂、前頸部及左前臂多處紋狀擦傷之傷害，因認被告涉犯
    刑法第277 條第1 項之傷害罪嫌等語。
二、按犯罪事實應依證據認定之，無證據不得認定犯罪事實；不
    能證明被告犯罪或其行為不罰者應諭知無罪之判決。刑事訴
    訟法第154 條第2 項及第301 條第1 項分別定有明文。因告
    訴人之告訴，係以使被告受刑事訴追為目的，是其陳述是否
    與事實相符，自應調查其他證據以資審認。倘被害人之陳述
    無瑕疵，且就其他方面調查亦與事實相符，即足採為科刑之
    基礎。反之，其陳述尚有瑕疵，在未究明前，則不得採為論
    罪科刑之根據，否則難認為適法。最高法院52年臺上字第13
    00號及61年臺上字第3099號分別著有判例。再者，認定不利
    於被告之事實，應依積極證據，倘積極證據不足為不利於被
    告事實之認定時，即應為有利於被告之認定，自不必有何有
    利之證據。事實之認定應憑證據，如未能發現相當證據，或
    證據不足以證明，即不能以推測或擬制之方法，以為裁判基
    礎。而認定犯罪事實所憑之證據，包括直接證據與間接證據
    。無論直接或間接證據，其為訴訟上之證明，須於通常一般
    之人均不致有所懷疑，可得確信其為真實之程度者，始可據
    為有罪之認定。最高法院30年上字第816 號、40年臺上字第
    86號及76年臺上字第4986號分別著有判例。
三、公訴人認被告宋彭上開所為涉有刑法第277 條第1 項傷害犯
    行，無非係以被告於警詢時及偵查中之供述；告訴人張維新
    於警詢時及偵查中之指述；證人即告訴人之妻余美鳳於警詢
    之證述，及卷附仁愛醫院診斷證明書1 紙等為其主要論據。
    訊據被告堅決否認有何傷害犯行，辯稱：案發當時伊沒有跟
    告訴人發生衝突，也沒用手打告訴人，伊只有用手擋住告訴
    人不讓告訴人打伊等語。而被告之選任辯護人並以告訴人陳
    述前後不一，有重大瑕疵，而證人余美鳳之證詞與告訴人所
    陳顯有歧異，告訴人受傷應係告訴人酒醉與人爭執，伊妻余
    美鳳勸伊回家拉伊手時所造成，或係告訴人持刀進入滿庭芳
    超市砍殺被告時，與被告拉扯或遭店內人員阻擋所造成，被
    告於告訴人持刀砍殺被告時，與告訴人拉扯，乃屬出於正當
    防衛之不罰行為，並非出於傷害意思所為等語為被告辯護。
四、關於證據能力之說明：刑事訴訟法第308 條規定：「判決書
    應分別記載其裁判之主文與理由；有罪之判決並應記載犯罪
    事實，且得與理由合併記載。」，同法第310 條第1 款規定
    ：「有罪之判決書，應於理由內分別情形記載左列事項：一
    、認定犯罪事實所憑之證據及其認定之理由。」，及同法第
    154 條第2 項規定：「犯罪事實應依證據認定之，無證據不
    得認定犯罪事實。」揆諸上開規定，刑事判決書應記載主文
    與理由，於有罪判決書方須記載犯罪事實，並於理由內記載
    認定犯罪事實所憑之證據及其認定之理由。所謂認定犯罪事
    實所憑之「證據」，即為該法第154 條第2 項規定之「應依
    證據認定之」之「證據」。職故，有罪判決書理由內所記載
    認定事實所憑之證據，即為經嚴格證明之證據，另外涉及僅
    須自由證明事項，即不限定有無證據能力之證據，及彈劾證
    人信用性可不具證據能力之彈劾證據。在無罪判決書內，因
    檢察官起訴之事實，法院審理結果，認為被告之犯罪不能證
    明，而為無罪之諭知，則被告並無檢察官所起訴之犯罪事實
    存在，既無刑事訴訟法第154 條第2 項所規定「應依證據認
    定之」事實存在。因此，判決書僅須記載主文及理由，而理
    由內記載事項，為法院形成主文所由生之心證，其論斷僅要
    求與卷內所存在之證據資料相符，或其論斷與論理法則無違
    ，通常均以卷內證據資料彈劾其他證據之不具信用性，無法
    證明檢察官起訴之事實存在，所使用之證據並不以具有證據
    能力之證據為限，是以本件被告既經本院認定應受無罪之諭
    知，本判決即不再論述所援引有關證據之證據能力，合先敘
    明。
五、經查：
（一）被告於警詢時係供述：當時伊與4 名同國籍（泰國）的友
      人在喝酒，是張維新先過來說話，當時並沒有任何身體接
      觸，後來張維新回去再回來後，便拿刀子直接打伊，伊並
      沒有毆打張維新等語（見偵查卷第7 頁），而於偵查中則
      供稱：案發過程如警詢所述，案發之前伊沒有打張維新，
      當時伊有解釋沒跟他老婆玩，伊有用手擋他一下等語在卷
      （見偵查卷第28頁），顯見被告自始並未供承案發當時有
      出手傷害告訴人之行為，是當無從以被告於警詢、偵查中
      之供述作為認定被告有上開傷害犯行之證據。
（二）證人即告訴人張維新固於警詢中指稱：「當時他們3-4 名
      外勞把我圍住，對我拉扯，還有人用手打我的頭部，我老
      婆拉我回家，我回到家越想越生氣，我便從家裡拿出一把
      以前撿到的長刀，走回去滿庭芳超市理論，當時我看其中
      一名先推我的外勞，就是宋彭，我便拿出連著刀鞘的長刀
      來嚇他」等語（見偵查卷第9 頁），復於偵查中陳稱：因
      為伊買香菸出來之後看到宋彭跟伊老婆在哈哈大笑，感覺
      很像是調戲伊老婆，伊就上前去問，他們一群3 、4 個人
      就拉傷伊手臂，宋彭是3 、4 個人其中1 個等語（見偵查
      卷第28頁），並於原審訊問時供稱：當天伊有喝一些酒，
      覺得他們有調戲伊太太的意思，他們3 、4 個人就過來打
      伊等語（見原審卷第43-1頁反頁），然觀諸告訴人前後所
      指述之情節，並未明確指出被告於案發當時係如何徒手推
      打告訴人，致告訴人受有右上臂、前頸部及左前臂多處紋
      狀擦傷之傷害，且告訴人所指關於其遭包括被告在內之3
      、4 外勞傷害之過程，其中或指有人用手打伊的頭部，或
      指他們一群3 、4 個人拉傷伊手臂，被告宋彭是3 、4 個
      人其中1 個，後稱：他們3 、4 個人就過來打伊等語，顯
      見告訴人前後陳述並非一致，則是否與事實相符，已非無
      疑，自難遽採。況證人即上開滿庭芳超市之負責人李雪凰
      於本院審理時係結證稱：告訴人當天晚上來買香煙，他太
      太在外面等他，他出去後伊沒有太注意，後來電動門被撞
      到打開伊才注意到，告訴人太太一直說「沒有，他沒有怎
      麼樣」，在拉告訴人，告訴人一手還一直從後側捶被告，
      當時被告是坐在啤酒箱上。被告被打的時候用手一直擋，
      告訴人跟他太太拉扯的時候，門口放置的物品還被告訴人
      撞倒。告訴人買香煙走出超市到門打開，時間不會超過兩
      分鐘。告訴人跟被告衝突的時候，沒有其他泰國人出手毆
      打告訴人或是拉扯告訴人，伊沒有看到有人站起來，只有
      看到告訴人的太太在拉告訴人。當時被告及其泰國友人坐
      成一個小圈圈，有面對超市，有背對超市，被告是背對超
      市，伊看到他們都是坐著沒有站起來過。當天在超市門口
      被告沒有毆打告訴人或是拉扯、大力推告訴人，只有看到
      被告一直用左手在擋告訴人。告訴人回去後有再回到超市
      ，伊看到他拿一把開山刀。被告看到告訴人拿刀來，就跑
      到伊商店裡面，當時伊站在櫃台，擋告訴人的只有伊，伊
      先生把告訴人推出去等語（見本院卷第50-52 頁），且證
      人即案發當時在場之人羅占德亦於本院審理時結證稱：98
      年被告被人追砍，當時伊有在場。告訴人當天沒有跟被告
      或是伊等講什麼話，告訴人過去打被告，伊有講話說為什
      麼要打人，然後告訴人用台語說「試試看，等一下就知道
      」，過1 、2 分鐘後看到告訴人，伊以為告訴人是拿棍子
      ，結果看到是長刀。伊有看到告訴人太太在拉告訴人，告
      訴人有從後面打被告等語在卷（見本院卷第52-53 頁），
      而酌以證人李雪凰、羅占德前揭證詞互核尚無未合，及證
      人李雪凰、羅占德與被告間均無親屬關係，衡常其等當無
      甘冒擔負偽證罪責之風險，而故意為虛偽證述之必要等情
      ，是認證人李雪凰、羅占德上開所證應可採信，據此，告
      訴人上開指述要難認與事實相合，而不得據告訴人前開指
      述即認定被告有上開傷害犯行。
（三）又證人余美鳳雖於警詢中證稱：後來伊丈夫張維新買東西
      出來後，看到宋彭他們一直要跟伊講話，伊丈夫張維新便
      跟他們吵了起來，當時伊看到宋彭他們先用手推伊先生張
      維新，雙方發生拉扯等語（偵查卷第14頁），然參以證人
      余美鳳為告訴人之妻，且依前揭告訴人所述，案發當日係
      因伊太太之故，始與被告等人發生衝突等節，則其證詞之
      客觀真實性已難可期，況據證人余美鳳上開證述內容，僅
      足證被告有用手推告訴人、與告訴人發生拉扯之情，而證
      人余美鳳前揭證述亦核與證人李雪凰、羅占德上開所證情
      節有間，並難認與告訴人上開前後指述之內容相符，職是
      ，自不能執證人余美鳳前揭於警詢時之證詞作為認定被告
      有上開傷害告訴人犯行之依憑。
（四）至卷附仁愛醫院診斷證明書1 紙（見偵查卷第19頁），僅
      能證明案發當日告訴人受有右上臂、前頸部及左前臂多處
      紋狀擦傷之傷害一情，尚無法據之逕認上開傷害係遭被告
      基於傷害人身體之犯意，徒手推打所致。再者，案發當日
      告訴人離開上址滿庭芳超市返家後，隨即持管制長刀1 支
      ，返回上址滿庭芳超市欲找被告及其泰國友人理論，告訴
      人復持刀傷害被告等情，業據告訴人陳明在卷，且告訴人
      因而所涉違反槍砲彈藥刀械管制條例、傷害部分，業經原
      審以98年度簡字第10396 號刑事簡易判決判處應執行拘役
      30日確定在案，並有上開刑事簡易判決在卷足參（見原審
      卷64頁），另經原審勘驗滿庭芳超市內之監視器錄影光碟
      ，勘驗結果：本件案發自98年9 月12日19時48分55秒起，
      從光碟畫面見到張維新緊跟被告宋彭進入超市，隨即出手
      揮向被告宋彭（畫面無法判斷張維新是否手持兇器），嗣
      被告宋彭掙脫張維新拉扯後跑到店內角落躲避，張維新則
      雙手高舉長刀作勢欲追砍被告宋彭，但為店內人員阻擋，
      待張維新離去後，旁人幫被告宋彭包紮手掌之傷口。又從
      畫面中明顯可見，被告宋彭並無做出傷害張維新之行為，
      而係防衛自己免於遭受張維新之傷害等節，亦有原審勘驗
      筆錄在卷為憑（見原審卷第15-37 頁），復參酌證人李雪
      凰前揭於本院審理時所證述其目擊之案發經過情形，堪認
      被告之選任辯護人上開所辯護告訴人受傷應係伊妻余美鳳
      勸伊回家拉伊手時所造成，或係告訴人持刀進入滿庭芳超
      市砍殺被告時，與被告拉扯或遭店內人員阻擋所造成等情
      ，尚非全然無據，益徵難以憑上開仁愛醫院診斷證明書，
      即為被告不利之認定。
（五）綜上所述，檢察官所舉事證，尚無從說服本院形成被告確
      有傷害犯行之心證，復無其他積極事證足以證明被告有檢
      察官所指之犯行，揆諸前開法條規定及判例意旨，自應為
      被告無罪之諭知。
六、原審以公訴人所指被告涉犯傷害之犯行，除告訴人之指訴外
    ，尚乏其餘補強證據，原審自難僅憑告訴人之指訴，遽為被
    告有罪之判斷；此外，復查無其他積極證據足以證明被告有
    何公訴意旨所指之犯行，而為無罪之諭知，經核洵無違誤。
    檢察官上訴意旨略以：（一）證人即告訴人張維新於警詢中
    所證與於原審調查時所述，前後一致，且核與證人證人余美
    鳳於警詢證述之情節亦大致互符一致；又證人余美鳳核無甘
    冒偽證罪之風險而杜撰告訴人於上揭時、地遭被告毆打之虛
    情，僅為恣意誣攀並無怨仇之被告之理。再者，告訴人遭被
    告拉扯，受有右上臂、前頸部及左前臂多處紋狀擦傷等傷害
    ，亦有仁愛醫院診斷證明書1 紙附卷可資佐證，參酌告訴人
    於本案發生當日即行就醫，經診斷其所受傷勢亦與遭被告拉
    扯之方式及部位相當，足認證人余美鳳所為不利於被告之陳
    述，並非杜撰之詞，應足採信。（二）又被告先後於警詢、
    偵訊時，及法院審理時所供，前後陳述顯不一致，所言是否
    屬實，已有疑慮。（三）告訴人與證人均已證稱被告確有與
    告訴人發生拉扯，已如前述。又動手拉扯、推擠他人身體，
    易使對方碰撞並造成傷害，此為一般人生活經驗所能預見，
    自亦為被告主觀上所能預見，是被告具有傷害之不確定故意
    ，至為明確。被告空言否認有傷害犯行云云，核屬臨訟卸責
    之詞，不足採信。原審既已認定被告確有以手強推告訴人之
    事實，又以：「被告當時之坐姿，手推之動作是否即能造成
    告訴人受有傷害」等情，而認被告強推告訴人是否會造成告
    訴人受有傷害尚非無疑，係對前揭客觀證據，為不同之事實
    認定，似有悖經驗法則與論理法則。再者，從告訴人與被告
    發生爭執後，返家持刀再次前往受傷之現場與被告發生爭執
    之事實判斷，倘如被告所述：案發當時伊僅係以左手擋住告
    訴人不讓告訴人與伊朋友碰到，並無傷害到告訴人云云，則
    告訴人何須返家後心生怨懟，甘冒觸犯刑事責任之風險，持
    管制長刀再次返回現場，僅追砍被告1 人，足認被告並非僅
    以手推告訴人，應尚有其他傷害行為，原審就此事實並未論
    述，亦有違誤。（四）綜上所述，原審認事用法既有上開違
    誤，爰依法提起上訴，請將原判決撤銷，更為適當合法之判
    決等語。惟按證據之取捨與證據之證明力如何，均屬事實審
    法院得自由裁量、判斷之職權，茍其此項裁量、判斷，並不
    悖乎通常一般人日常生活經驗之定則或論理法則，又於判決
    內論敘其何以作此判斷之心證理由者，即不得任意指摘其為
    違法。茲原判決已詳敘就卷內證據調查之結果，而為綜合判
    斷、取捨，認檢察官所提前揭各項證據不足採為證明被告有
    其所指之上開傷害犯行，其得心證的理由已說明甚詳，且所
    為論斷從形式上觀察，亦難認有違背經驗法則、論理法則，
    或有其他違背法令之情形，自不容任意指為違法。況告訴人
    上開指述要難認與事實相合，且無從以證人余美鳳於警詢時
    之證詞作為認定被告有上開傷害告訴人犯行之依憑，並無法
    以上開仁愛醫院診斷證明書，即為被告不利之認定，均詳如
    前述，而據證人李雪凰、羅占德前揭證詞，亦尚難認定上訴
    意旨所指被告有與告訴人發生拉扯之事實，至上訴意旨並指
    被告前後所供不一部分，縱屬為真，仍難因此即認定被告有
    本件傷害犯行，另上訴意旨固謂：倘如被告所述，案發當時
    伊僅係以左手擋住告訴人不讓告訴人與伊朋友碰到，並無傷
    害到告訴人云云，則告訴人何須返家後心生怨懟，甘冒觸犯
    刑事責任之風險，持管制長刀再次返回現場，僅追砍被告1
    人，足認被告並非僅以手推告訴人，應尚有其他傷害行為云
    云，然案發當日之經過情形，已由證人李雪凰、羅占德於本
    院審理時詳證在卷，而上訴意旨此部分推論，既乏所據，尚
    屬臆測，自難遽採。從而，檢察官提起本件上訴，仍執前開
    情詞為爭執，並對於原審取捨證據及判斷其證明力職權之適
    法行使，仍持己見為不同之評價，而指摘原判決不當，並未
    進一步提出積極證據以實其說，自難認有理由，應予以駁回
    。
據上論斷，應依刑事訴訟法第368條，判決如主文。
本案經檢察官李金定到庭執行職務。
中    華    民    國   100    年    4     月    14    日
                    刑事第十二庭審判長法  官  蔡永昌
                                      法  官  蘇隆惠
                                      法  官  王美玲
以上正本證明與原本無異。
不得上訴。
                                      書記官  蔡儒萍
中    華    民    國   100    年    4     月    14    日